【裁判字號】    97,訴,362
【裁判日期】    971231
【裁判案由】    損害賠償
【裁判全文】
臺灣臺北地方法院民事判決               97年度訴字第362號
原      告  甲○○
被      告  乙○○
上列當事人間因過失傷害案件，原告提起附帶民事訴訟請求侵權
行為損害賠償，經本院刑事庭裁定移送前來（96年度交附民字第
246號），本院於民國97年12月25日言詞辯論終結，判決如下：
    主  文
被告應給付原告新臺幣貳拾陸萬伍仟肆佰玖拾元，及其中新臺幣
貳拾肆萬貳仟貳佰柒拾陸元部分，自民國九十六年十一月二日起
，及其中新臺幣貳萬參仟貳佰壹拾肆元部分，自民國九十七年五
月七日起，均至清償日止，按年息百分之五計算之利息。
原告其餘之訴駁回。
訴訟費用由被告負擔百分之二十三，餘由原告負擔。
本判決第一項得假執行；但被告如以新臺幣貳拾陸萬伍仟肆佰玖
拾元為原告預供擔保後，得免為假執行。
原告其餘假執行之聲請駁回。
    事實及理由
甲、程序部分：
    按訴狀送達後，原告不得將原訴變更或追加他訴。但擴張或
    減縮應受判決事項之聲明者，不在此限。民事訴訟法第255
    條第1項第3款定有明文。本件原告甲○○提起刑事附帶民事
    訴訟時訴之聲明第1項原主張：被告乙○○應給付原告新臺
    幣（下同）122萬2,308元，及自起訴狀繕本送達翌日即民國
    96年11月2日起至清償日止，按年息5％計算之利息；嗣於本
    院97年5月1日具狀追加96年9月10日至97年4月28日之醫療費
    用2萬3,214元，即變更訴之聲明為：被告應給付原告124萬
    5,522元，及其中122萬2,308元部分，自起訴狀繕本送達翌
    日即96年11月2日起，2萬3,214元部分，自追加訴之聲明狀
    繕本送達翌日起即97年5月7日起，均至清償日止，按年息5
    ％計算之利息。核其性質係擴張應受判決事項之聲明，按諸
    上揭規定，自應予准許之。
乙、實體部分：
一、原告主張：被告乙○○於民國95年12月22日晚間10時15分許
    ，駕駛車牌號碼為HC-7352號自用小客車，沿臺北縣新店市
    ○○路○段往臺北市方向行駛，途經臺北縣新店市○○路○
    段與民權路路口時，欲迴轉至對向車道往宜蘭方向行駛時，
    明知汽車迴車前，應暫停並顯示左轉燈光或手勢，看清無來
    往車輛後，並注意行人通過始得迴轉，且依當時天候為晴、
    夜間有照明、路況屬良好，並無不能注意之情形，卻疏於注
    意，未顯示左轉燈光或手勢即貿然左轉，以致當時騎乘車牌
    號碼K6C-212號重型機車，沿臺北縣新店市○○路○段往宜
    蘭方向行駛之訴外人林芳瑜，其左側車身與被告所駕駛車輛
    之右前車頭發生撞擊，林芳瑜立刻人車倒地，搭載於後座之
    原告則受有左側股骨幹及股骨踝粉碎性骨折之傷害，致原告
    支出醫療費用新臺幣（下同）21萬1,407元、看護費用12萬
    元、營養費用1萬元、交通費用5萬9,575元、修配眼鏡費用
    3,000元及購買柺杖及手杖750元，並預估未來支付醫療費用
    包括門診8,960元、取出鋼釘手術5萬5,000元及美容手術20
    萬元，及交通費用1萬5,080元，爰依侵權行為之法律關係請
    求被告賠償，另請求被告應給付原告薪資補償15萬7,050元
    、額外損失10萬4,700元及精神賠償30萬元等語。並聲明：
    (一)被告應給付原告124萬5,522元，及其中122萬2,308元部分
      ，自起訴狀繕本送達翌日即96年11月2日起，2萬3,214元
    部分，自追加訴之聲明狀繕本送達翌日起即97年5月7日起，
    均至清償日止，按年息5％計算之利息；(二)願供擔保請准宣
    告假執行。
二、被告則以：本件意外是因擦撞所致，雙方均有過失，非可全
    部歸責於被告。原告所請求之醫療費用應扣除勞健保給付；
    而車資部分沒有單據即不應請求，且請求高達7、8萬元，顯
    不合理；又看護費用高達12萬元，並無單據，無法確定有支
    出；另美容手術的金額不應請求，且其餘後續醫療支出之請
    求顯然偏高；其餘包括薪資補償、額外損失及精神賠償部分
    ，伊不同意且覺得原告之請求有些過份，且被告業已給付原
    告5萬元，以及保險公司給付的部分，均應予以扣除等語，
    資為抗辯。並聲明：(一)原告之訴及假執行之聲請均駁回；(二)
    如受不利判決，願供擔保，請准宣告假執行。
三、兩造不爭執事項：
  (一)被告於95年12月22日晚間10時15分許，駕駛車牌號碼為HC-7
    352號自用小客車，沿臺北縣新店市○○路○段往臺北市方
    向行駛，途經臺北縣新店市○○路○段與民權路路口時，欲
    迴轉至對向車道往宜蘭方向行駛時，明知汽車迴車前，應暫
    停並顯示左轉燈光或手勢，看清無來往車輛後，並注意行人
    通過始得迴轉，且依當時天候為晴、夜間有照明、路況屬良
    好，並無不能注意之情形，卻疏於注意，未顯示左轉燈光或
    手勢即貿然左轉，以致當時騎乘車牌號碼K6C-212號重型機
    車，沿臺北縣新店市○○路○段往宜蘭方向行駛之訴外人林
    芳瑜，其左側車身與被告所駕駛車輛之右前車頭發生撞擊，
    林芳瑜立刻人車倒地，搭載於後座之原告則受有左側股骨幹
    及股骨踝粉碎性骨折之傷害。
  (二)本件臺北縣政府警察局道路交通事故初步分析研判表上所載
    之肇因研判為「乙○○：迴轉前不注意來往車輛」及「林芳
    瑜：涉嫌未注意車前狀況」。
  (三)被告經本院以94年度交易字第489號刑事判決判處有期徒刑
    2月，減為有期徒刑1月，如易科罰金，以1000元折算1日確
    定。
四、得心證之理由：
    按因故意或過失，不法侵害他人之權利者，負損害賠償責任
    ；不法侵害他人之身體或健康者，對於被害人因此喪失或減
    少勞動能力或增加生活上之需要時，應負損害賠償責任；不
    法侵害他人之身體、健康、名譽、自由、信用、隱私、貞操
    、或不法侵害其他人格法益而情節重大者，被害人雖非財產
    上之損害，亦得請求賠償相當之金額，民法第184條第1項前
    段、第193條第1項、及第195條第1項分別定有明文。本件原
    告主張被告過失不法侵害其身體，應賠償其前開之損害等情
    ，被告固不否認應負賠償責任，惟對賠償之範圍有所爭執，
    並以前開情詞置辯。是本件之爭點厥為：(一)原告得請求之損
    害賠償金額以多少為適當？(二)原告是否就損害之發生與有過
    失？減輕被告之賠償責任比例以多少為適當？茲析述如次：
  (一)原告得請求之損害賠償金額以多少為適當？
  1.茲就原告請求各項，逐一准駁如下：
  (1)醫療費用21萬1,407元及營養費用1萬元部分：
    原告主張支出之醫療費用，有原告提出之相關財團法人新光
    吳火獅紀念醫院（下稱新光醫院）醫療收據可稽，且均屬原
    告自付，堪信為實在，而營養費用1萬元部分，被告亦基於
    人道考量而不爭執，應認原告之請求均有理由。
  (2)交通費5萬7,775元及預估1萬5,080元部分：
    原告僅提出救護車收據1張1,800元為證，其餘部分則未舉證
    以實其說，難認為真正，則原告請求1,800元之交通費為有
    理由，逾此範圍之請求，則屬無據。
  (3)柺杖400元、手杖350元及眼鏡3,000元部分：
    原告提出購買柺杖收據1張400元為證，手杖350元部分，被
    告並不爭執，而原告本件所受傷害為左側股骨幹及股骨踝粉
    碎性骨折，則柺杖及手杖之購買核屬必要，原告之請求為有
    理由。至於眼鏡部分，雖據原告提出購買單據，惟此純屬財
    物上損失，而原告係因被告過失傷害而提起刑事附帶民事訴
    訟，就該項請求亦未另繳裁判費，非本院得加以審究，應予
    駁回。
  (4)看護費用12萬元部分：
    按被害人因受傷需人看護，而由親屬看護時，雖無現實看護
    費之支出，亦應認被害人受有相當看護費之損害而得向加害
    人請求賠償（最高法院92年台上字第1626號判決意旨可資參
    照）。查，原告因本件車禍骨折計3次住院，分別為95年12
    月23日至96年1月8日、97年7月6日至97年7月7日及96年12月
    27日至97年1月1日，共計21日，住院中需全天看護，術後出
    院以第一次為主，6週內亦需專人半日照料，目前看護費用
    行情為全日2,000元、半日1,200元等情，有新光醫院97年8
    月29日（97）新醫醫字第1097號函附卷可稽（見本院卷第
    110頁至第111頁），則原告請求看護費用9萬2,400元（計算
    式：2,000×21＋1,200×7×6＝92,400），為有理由，逾此
    範圍之請求，即屬無據。
  (5)薪資補償15萬7,050元及額外損失10萬4,700元部分：
    原告雖主張被告應補償其住院及合理休養期間的薪資，及因
    長期請假影響個人考績及升遷之額外損失云云。惟原告並未
    舉證證明其於住院及修養期間，有因請假而遭扣薪或影響考
    績及升遷的事實，且原告為外商公司即蘇黎世產物保險股份
    有限公司（下稱蘇黎世公司）之內勤人員，有稅務電子閘門
    財產所得調件明細表可稽且為原告所自承，按諸常情，尚不
    致於因原告受傷住院即任意扣減其薪資，故原告此部分之請
    求，尚屬無據，應予駁回。
  (6)後續醫療支出包括門診8,960元、取出鋼釘手術5萬5,000元
    及美容手術20萬元部分：
    依上開新光醫院回函所示，原告日後並無拔除鋼釘之必要，
    則原告請求取出鋼釘手術費用5萬5,000元，即屬無據。至原
    告另請求後續門診費用8,960元及美容手術20萬元部分，均
    未舉證證明其必要性，自屬無據，均應予以駁回。
  (7)精神上損害賠償30萬元部分：
    按民法第195條所謂相當之金額，應斟酌加害人與被害人雙
    方之身分、資力與加害程度，及其他各種情形核定之；慰撫
    金是否相當，應以加害行為之加害程度及被害人所受痛苦，
    斟酌加害人及被害人之身分、經濟地位等各種情形定之。最
    高法院47年台上字第1221號、51年台上字第223號判例可資
    參照。查，原告大學畢業，擔任產險公司內勤人員，年收入
    平均約60萬元，名下並無財產；被告為小學畢業，打零工維
    生，年收入約10餘萬元，名下有汽車1部，業據兩造分別陳
    述在卷，及有稅務電子閘門財產所得調件明細表在卷可憑（
    見本院卷第89頁至第98頁），本院審酌原告因被告之過失傷
    害致左側股骨幹及股骨踝粉碎性骨折，復健期間非短，其肉
    體、精神確受極大痛苦，及兩造之身分、地位、經濟狀況、
    職業、本件傷害事件發生始末等一切情狀，認原告得請求被
    告賠償非財產上之精神損害以20萬元為適當。
  (8)綜上，原告請求醫療費用21萬1,407元、營養費用1萬元、救
    護車費用1,800元、柺杖400元、手杖350元、看護費用9萬2,
    400元及精神上損害賠償20萬元，計51萬6,357元，為有理由
    ，其餘各項請求，則屬無據，應予駁回。
  2.按保險人依強制汽車責任保險法規定所為之保險給付，視為
    被保險人損害賠償金額之一部分。被保險人受賠償請求時，
    得扣除之。強制汽車責任保險法第32條定有明文。此一規定
    之立法目的，在於保險人之給付乃由於被保險人支付保險費
    所生，性質上屬於被保險人賠償責任之承擔或轉嫁，自應視
    為加害人或被保險人損害賠償金額之一部分，為避免受害人
    雙重受償，渠等於受賠償請求時，自得扣除之。本件原告於
    事故發生後已領取強制汽車責任險保險金6萬5,657元，有財
    團法人汽車交通事故特別補償基金法務處97年12月8日補償
    法發字第0970200612號對被告之發函附卷可憑，依上開規定
    ，自應予扣除。是原告請求被告賠償之金額於45萬700元之
    範圍內（計算式：516,357－65,657＝450,700），為有理由
    。
  (二)原告是否就損害之發生與有過失？減輕被告之賠償責任比例
    以多少為適當？
    按損害之發生或擴大，被害人與有過失者，法院得減輕賠償
    金額或免除之，民法第217條第1項定有明文。被告抗辯：本
    件意外是因擦撞所致，雙方均有過失，非可全部歸責於被告
    等語。經本院核閱刑事案件全案卷證，認本件事故發生係被
    告於迴轉前未注意來往車輛即貿然迴轉，而搭載原告之林芳
    瑜亦未注意車前狀況，致發生擦撞，亦有臺北縣政府警察局
    道路交通事故初步分析研判表在卷可憑。是林芳瑜就本件車
    禍之發生亦有過失，其為原告之使用人，原告應就其過失同
    負其責，則本件原告與有過失，堪予認定。本院斟酌被告之
    過失係轉彎車迴轉前未注意來往車輛讓直行車先行，較原告
    未注意車前狀況，作隨時停車之準備過失程度顯較嚴重。故
    本院綜合上述各情，認為本件車禍肇事之過失責任之比率應
    為被告百分之七十，原告百分之三十。被告此部分之抗辯為
    有理由，應減輕被告賠償責任百分之三十。
五、綜上所述，原告受有總計45萬700元之損害，扣除應減輕被
    告之賠償責任百分之三十，原告得請求之損害賠償金額為31
    萬5,490元（計算式：450,700×70％＝315,490），另被告
    業已給付5萬元予原告，為兩造所不爭執，該5萬元部分自應
    予以扣除。從而，原告本於侵權行為之法律關係，請求被告
    給付26萬5,490元，及其中24萬2,276元部分，自起訴狀繕本
    送達翌日即96年11月2日起，及其中2萬3,214元部分，自追
    加訴之聲明狀繕本送達翌日起即97年5月7日起，均至清償日
    止，按年息5％計算之利息，為有理由，應予准許，逾此範
    圍之請求則無理由，應予駁回。
六、本件所命被告給付之金額，未逾新臺幣50萬元，爰依民事訴
    訟法第389條第1項第5款規定，就原告勝訴部分，依職權宣
    告假執行。又被告陳明願供擔保，請准宣告免為假執行，核
    無不合，爰酌定如主文第4項所示相當之擔保金額宣告之。
    至於原告雖陳明願供擔保請准宣告假執行，惟此係促使本院
    依職權為假執行之宣告而已，併予敘明。
七、本件事證已臻明確，兩造其餘攻擊防禦方法及所提之證據，
    核與判決結果無影響，爰不一一加以論述，附此敘明。
八、訴訟費用負擔之依據：民事訴訟法第79條。
中    華    民    國    97    年    12    月    31    日
                  民事第四庭  審判長法  官  周祖民
                                    法  官  匡  偉
                                    法  官  賴武志
以上正本係照原本作成
如對本判決上訴，須於判決送達後20日內向本院提出上訴狀
中    華    民    國    97    年    12    月    31    日
                                    書記官  施若娟


司法院資訊處製作；財團法人民間司法改革基金會備份。
